臺灣士林地方法院民事判決　　　　　　100年度重訴字第157號
原　　　告　王俊康
　　　　　　蔡月琴
共　　 同
訴訟代理人　葉志飛律師
被　　　告　許順隆
訴訟代理人　黃柏彰律師
複　代理人　李樂濟律師
上列當事人間因過失致死案件提起附帶民事訴訟請求損害賠償事
件，經本院刑事庭移送前來（100 年度審交重附民字第1 號），
本院於民國100 年6 月8 日言詞辯論終結，判決如下：
    主      文
被告應分別給付原告王俊康、蔡月琴新臺幣壹佰陸拾玖萬柒仟貳
佰壹拾玖元、新臺幣壹佰玖拾陸萬柒仟陸佰陸拾玖元，及均自民
國九十九年十二月三日起至清償日止，按年息百分之五計算之利
息。
原告其餘之訴駁回。
本判決原告勝訴部分，於原告王俊康、蔡月琴各以新臺幣伍拾柒
萬元、新臺幣陸拾陸萬元為被告供擔保後，得假執行；但被告如
分別以新臺幣壹佰陸拾玖萬柒仟貳佰壹拾玖元、新臺幣壹佰玖拾
陸萬柒仟陸佰陸拾玖元為原告王俊康、蔡月琴預供擔保，得免為
假執行。
原告其餘假執行之聲請駁回。
    事實及理由
一、原告等起訴主張：被告於民國99年8 月22日下午5 時22分許
    ，駕駛車號1065-VD 號自用小客車，沿臺北市○○區○○路
    西往東方向行駛，途經重陽路、興中路交叉路口前，本應注
    意車前狀況，隨時採取必要之安全措施，且不得超速行駛，
    竟疏未注意，以超過限速每小時50公里之速度行駛，適原告
    等之子王治弘騎乘車號BIB-857 號重型機車沿重陽路東往西
    方向行駛至上開路口，欲左轉興中路，被告見狀煞車不及，
    遂當場撞及王治弘，致其受有顱內出血等傷害，經送醫急救
    仍不治死亡。原告王俊康、蔡月琴分別為王治弘之父、母，
    對王治弘均有請求扶養之權利，且皆因其死亡而受有莫大之
    精神上痛苦，原告蔡月琴並因王治弘傷重致死而支出醫療費
    新臺幣（下同）300 元及殯葬費251,240 元，為此，爰依侵
    權行為之法律關係，請求被告賠償原告王俊康扶養費5,191,
    320 元、精神慰撫金200 萬元，合計7,191,320 元，另賠償
    原告蔡月琴醫療費300 元、殯葬費251,240 元、扶養費5,58
    9,268 元、精神慰撫金200 萬元，合計7,840,808 元等語。
    並聲明：(一)被告應給付原告王俊康7,191,320 元，及自起訴
    狀繕本送達翌日起至清償日止，按年息5%計算之利息。
    (二)被告應給付原告蔡月琴7,840,808 元，及自起訴狀繕本送
    達翌日起至清償日止，按年息5%計算之利息。(三)願供擔保，
    請准宣告假執行。
二、被告則以：(一)王治弘左轉時未禮讓直行之被告先行，亦與有
    過失，且應負擔較高之過失責任。(二)原告等請求之慰撫金金
    額過高。(三)原告等業已領取強制汽車責任險之保險給付各80
    萬元，此部分金額自應扣除等語，資為抗辯。並聲明：原告
    等之訴及假執行之聲請均駁回。
三、原告等主張被告於前揭時、地駕駛自用小客車，因未注意車
    前狀況且超速行駛，不慎撞擊王治弘致死等情，均為被告所
    不爭執，且被告業因前述過失致死行為，經本院以100 年度
    審交簡字第4 號判處有期徒刑5 月，如易科罰金，以1,000
    元折算1 日確定，亦有上開刑事卷宗影本在卷足考，是原告
    等前開主張，自堪信為真實。
四、按汽車、機車或其他非依軌道行駛之動力車輛，在使用中加
    損害於他人者，駕駛人應賠償因此所生之損害。民法第191
    條之2 前段定有明文。又不法侵害他人致死者，對於支出醫
    療及增加生活上需要之費用或殯葬費之人，亦應負損害賠償
    責任。被害人對於第三人負有法定扶養義務者，加害人對於
    該第三人亦應負損害賠償責任；不法侵害他人致死者，被害
    人之父、母、子、女及配偶，雖非財產上之損害，亦得請求
    賠償相當之金額。民法第192 條第1 項、第2 項、第194 條
    亦分別定有明文。是本件被告因前述過失行為致王治弘死亡
    ，原告等自得依上開規定，請求被告賠償其等所受損害，茲
    就原告等之各項請求金額得否准許，分述如下：
  (一)醫療費及殯葬費部分：原告蔡月琴請求被告賠償其為王治弘
    支出之醫療費300 元、殯葬費251,240 元，被告並無爭執，
    自應准許。
  (二)扶養費部分：兩造對於原告等得請求之扶養費損害，應以行
    政院主計處公布之98年臺北市平均每人每月消費支出24,656
    元為計算基礎，且因原告等之扶養義務人共有3 名，故應以
    前開金額之1/3 計算其等所受扶養費損害，至請求期間則分
    別以原告王俊康及蔡月琴之平均餘命即28.28 年、31.66 年
    計算等，均不爭執，是依前述計算方式，並按霍夫曼式扣除
    中間利息後，原告王俊康所受扶養費之損害應為1,767,455
    元【｛24656 ×12×17.0000000（28年之霍夫曼係數）＋24
    656 ×12×〔（18.0000000-00.0000000 ）×0.28〕（29年
    之霍夫曼係數減28年之霍夫曼係數乘日數比例）｝×1/3 ＝
    0000000 ，元以下四捨五入】，而原告蔡月琴所受扶養費之
    損害應為1,902,273 元【｛24656 ×12×19.0000000（31年
    之霍夫曼係數）＋24656 ×12×〔（19.0000000-00.000000
    0 ）×0.66〕（32年之霍夫曼係數減31年之霍夫曼係數乘日
    數比例）｝×1/3 ＝0000000 ，元以下四捨五入】。
  (三)慰撫金部分：查原告王俊康、蔡月琴分別為王治弘之父、母
    ，誼屬至親，且王治弘死亡時年僅32歲，正值貢獻所學，回
    饋社會、家庭之際，卻因本件車禍事故造成天人永隔之遺憾
    ，衡情原告等自受有莫大之精神上痛苦，是其等依民法第19
    4 條之規定，請求被告賠償相當金額之慰撫金，洵屬有據。
    爰斟酌王治弘為政治大學歷史系畢業，曾任職於補習班及家
    樂福安全課，每月薪資約3 萬元；原告王俊康為專科畢業，
    任職於台電公司擔任工程師，每月薪資約6 萬多元，名下有
    房屋1 間、汽車1 輛；原告蔡月琴為高中畢業，任職於南港
    區公所擔任服務員，每月薪資約3 萬多元，名下有房屋2 間
    、汽車1 輛及股票數筆；被告為國小畢業，曾於鐵工廠上班
    ，後因膝蓋問題無法繼續工作，名下有房屋1 間、汽車1 輛
    、，及本件事故發生之經過情形、王治弘死亡狀況等一切情
    狀，認原告等得請求被告給付之慰撫金，應各以180 萬元為
    適當。
  (四)綜上所述，原告王俊康及蔡月琴所主張之損害賠償金額，分
    別於3,567,455 元及3,953,813 元之範圍內為可採，至逾此
    部分之主張，則非可取。
五、再按，損害之發生或擴大，被害人與有過失者，法院得減輕
    賠償金額，或免除之。民法第217 條第1 項定有明文。又汽
    車左轉彎時，應行至交叉路口中心處左轉，並不得占用來車
    道搶先左轉，且轉彎車應讓直行車先行，道路交通安全規則
    第102 條第1 項第5 款、第7 款亦定有明文。經查：王治弘
    係騎乘機車由臺北市○○區○○路東往西方向行駛，並於行
    經重陽路、興中路口，欲左轉至興中路時，尚未到達該交叉
    路口中心處即占用來車道搶先左轉，且未讓被告駕駛之直行
    車先行，致遭被告駕車撞擊致死等情，業據現場目擊者畢慰
    於車禍發生後向到場處理員警陳述明確，有交通事故談話紀
    錄表影本1 件附於刑事卷宗可資參照（99年度偵字第11382
    號偵查卷影本第42頁），且佐以臺北市政府警察局交通警察
    大隊製作之交通事故初步分析研判表（99年度偵字第11382
    號偵查卷影本第68頁），亦認王治弘騎乘機車行經交叉路口
    ，未達中心處即占用來車道搶先左轉，為肇事原因之一，自
    堪認王治弘於左轉彎時，確有違反前開交通規則，未行至交
    叉路口中心處，即占用來車道搶先左轉，且未讓直行車先行
    之情形甚明，則其既有前述違規行為，自屬與有過失，揆諸
    前開法條規定，本院自得減輕被告之賠償金額。本院爰審酌
    系爭車禍發生之經過情形，及本件肇事原因在於王治弘未達
    交叉路口中心處即搶先左轉，復未禮讓直行車先行，而被告
    為無照駕駛，行至交叉路口時，亦未提高警覺，注意車前狀
    況，率以超過速限每小時50公里之速度疾駛而過，致兩車發
    生嚴重撞擊等情，認本件車禍應由王治弘及被告各負擔30%
    、70% 過失責任，並依此比例減輕被告之賠償責任，是被告
    對原告王俊康及蔡月琴應負擔之賠償金額應分別為2,497,21
    9 元（0000000 ×70% ＝0000000 ，元以下四捨五入）、2,
    767,669 （0000000 ×70% ＝0000000 ，元以下四捨五入）
    。
六、末按，保險人依強制汽車責任保險法規定所為之保險給付，
    視為被保險人損害賠償金額之一部分；被保險人受賠償請求
    時，得扣除之，強制汽車責任保險法第32條定有明文。經查
    ，原告等均自承業已受領強制汽車責任保險之理賠金各80萬
    元，則依前開法條規定，原告等業已領取之前揭理賠金額，
    自應於其等得請求之損害賠償金額中扣除。是經計算結果，
    原告王俊康及蔡月琴尚得請求被告賠償之金額應分別為1,69
    7,219 元（0000000 0000000＝0000000 ）、1,967,669 元
    （0000000 0000000＝0000000 ）。
七、從而，原告等本於侵權行為之法律關係，於請求被告給付原
    告王俊康、蔡月琴各1,697,219 元、1,967,669 元，及均自
    起訴狀繕本送達翌日即99年12月3 日起至清償日止，按年息
    5%計算之利息之範圍內，為有理由，應予准許；逾此範圍之
    請求，則屬無據，應予駁回。又原告等陳明願供擔保，聲請
    宣告假執行，關於其等勝訴部分，經核尚無不合，爰酌定相
    當之擔保金額，併准許之，另依職權宣告被告如預供相當金
    額之擔保，得免為假執行；至原告敗訴部分，其假執行之聲
    請已失所附麗，應予駁回。又本件為刑事附帶民事訴訟移送
    而來，無訴訟費用之支出，附此說明。
八、本件判決基礎已臻明確，兩造其餘攻防方法及訴訟資料經本
    院斟酌後，核與判決結果不生影響，故不另一一論述，併此
    敘明。
九、據上論結，原告之訴為一部有理由、一部無理由，依民事訴
    訟法第390 條第2 項、第392 條第2 項，判決如主文。
中    華    民    國   100    年    6     月    17    日
                  民事第二庭  法  官  馬傲霜
以上正本係照原本作成。
如對本判決上訴須於判決送達後 20 日內向本院提出上訴狀。如
委任律師提起上訴者，應一併繳納上訴審裁判費，否則本院得不
命補正逕行駁回上訴。
中    華    民    國   100    年    6     月    17    日
                              書記官  張方俞